【裁判字號】    97,訴,112
【裁判日期】    970715
【裁判案由】    違反槍砲彈藥刀械管制條例
【裁判全文】
臺灣臺東地方法院刑事判決               97年度訴字第112號
公  訴  人  臺灣臺東地方法院檢察署檢察官
被      告  乙○○
指定辯護人  本院公設辯護人  甲○○
上列被告因違反槍砲彈藥刀械管制條例案件，經檢察官提起公訴
（97年度偵字第499號），本院判決如下：
    主  文
乙○○未經許可，持有可發射子彈具有殺傷力之土造長槍，處有
期徒刑貳年，併科罰金新臺幣伍萬元，罰金如易服勞役，以新臺
幣壹仟元折算壹日。緩刑參年。
扣案之具殺傷力土造長槍壹支（含通槍條工具參支，槍枝管制編
號：0000000000號）、底火肆拾顆、鉛彈玖拾貳顆，
均沒收之。
    事  實
一、乙○○明知可發射子彈具有殺傷力之槍枝，係槍砲彈藥刀械
    管制條例所列管禁止持有、寄藏之違禁物，非經主管機關許
    可，不得持有，竟基於持有之犯意，於民國97年3月5日18時
    許，取用其妻林碧珠（係排灣族原住民）所有之具有殺傷力
    土造長槍（含通槍條工具3 支，槍枝管制編號：0000000000
    號），前往臺東縣東河鄉○○段1663之5 地號土地附近打獵
    獵捕非保育類野生動物大赤鼯鼠3 隻，而未經主管機關許可
    持有該槍枝。嗣經警於97年3月6日22時許，在臺東縣臺東市
    ○○路與馬亨亨大道口執勤時，經乙○○同意，自其所駕駛
    之8W-3913號自小貨車查獲，並扣得該土造長槍1枝（含通槍
    條工具3 支）、底火40顆、鉛彈92顆及獵得之非保育類野生
    動物大赤鼯鼠3隻。
二、案經臺東縣政府警察局報請臺灣臺東地方法院檢察署檢察官
    偵查起訴。
    理  由
壹、程序部分：
一、本件被告乙○○所為不利於己之陳述，並無出於強暴、脅迫
    、利誘、詐欺、疲勞訊問、違法羈押或其他不正之方法，亦
    非違反法定障礙事由經過期間不得訊問或告知義務之規定而
    為，依刑事訴訟法第156條第1項、第158條之2規定，應認其
    有證據能力。
二、按被告以外之人（包括證人、鑑定人、告訴人、被害人及共
    同被告等）於審判外之陳述雖不符刑事訴訟法第159條之1至
    之4 等四條之規定，而經當事人於審判程序同意作為證據，
    法院審酌該言詞陳述或書面陳述作成時之情況，認為適當者
    ，亦得為證據；當事人、代理人或辯護人於法院調查證據時
    ，知有刑事訴訟法第159條第1項不得為證據之情形，而未於
    言詞辯論終結前聲明異議者，視為有前項之同意，同法第15
    9條之5定有明文。本件證人林碧珠於警詢、及證人洪昌耀、
    羅錦盛於偵查中之陳述，於本院審理時予以提示並告以要旨
    ，且經檢察官、辯護人及被告等人表示意見，其等均未於言
    詞辯論終結前對上開傳聞證據異議，本院審酌上開證人陳述
    作成時，並無不當情形，認為以之作為本案之證據亦屬適當
    ，依上開規定，該證人之陳述具有證據能力。
貳、實體部分：
一、上揭犯罪事實，業據被告於本院審理時坦承不諱，並有扣案
    之土造長槍1枝（含通槍條工具3支，槍枝管制編號：000000
    0000號）可資為憑。而上開扣案之槍枝經內政部警政署刑事
    警察局鑑定結果，認係土造長槍，由具擊發機構之木質槍身
    及土造金屬槍管組合而成，送鑑時槍管內具金屬彈丸1 顆，
    經排除後，擊發功能正常，可供擊發口徑0.27吋建築工業用
    彈（作為發射動力），用以發射彈丸使用，認具殺傷力，此
    有卷附內政部警政署刑事警察局出具之97年4月7日刑鑑字第
    0970041098號槍彈鑑定書在卷足稽，復有臺東縣警察局槍枝
    初步檢視報告表、現場照片15張及搜索、扣押筆錄等文書可
    憑。被告之自白，與事實相符，本件事證明確，被告犯行堪
    予認定，應依法論科。
二、按槍砲彈藥刀械管制條例第4條第1項第1 款之槍砲，係指火
    砲、肩射武器、機關槍、衝鋒槍、卡柄槍、自動步槍、普通
    步槍、馬槍、手槍、鋼筆槍、瓦斯槍、麻醉槍、獵槍、空氣
    槍、魚槍及其他可發射金屬或子彈具有殺傷力之各式槍砲；
    本件扣案之長槍經鑑定結果，認係屬槍砲彈藥刀械管制條例
    第4條第1項第1 款所規定之可發射金屬或子彈具有殺傷力之
    土造長槍。又槍砲彈藥刀械管制條例第4 條所稱之槍砲、彈
    藥，依同條例第5 條規定，非經中央主管機關許可，不得製
    造、販賣、運輸、轉讓、出租、出借、持有、寄藏或陳列。
    被告持有上開扣案具殺傷力之土造長槍，核其所為，係犯槍
    砲彈藥刀械管制條例第8條第4項之未經許可持有可發射子彈
    具有殺傷力之土造長槍罪。被告持有上開槍枝，僅係供獵捕
    之用，並未將之用於不法，而本件查獲之時，被告確係使用
    該槍枝射擊一般野生動物大赤鼯鼠3 隻，顯見被告持有該槍
    枝之目的為打獵，再參以被告之妻林碧珠為排灣族原住民，
    被告接觸原住民打獵文化，其從事零時工，須扶養就學之子
    女，業據被告供述在卷，且有戶籍謄本附卷可稽，權衡被告
    持有本件槍枝之犯罪情節及其所犯罪名之法定刑責，堪認情
    輕法重，在客觀上足以引起一般之同情，雖宣告法定最低本
    刑，猶嫌過重，爰依刑法第59條之規定，酌量減輕其刑。
三、爰審酌被告違反禁令持有上開土造長槍，對於他人生命、身
    體安全仍構成潛在威脅，影響社會治安不小，惟衡酌被告並
    未將之持以從事非法行為，且於警詢問時主動配合警方起出
    槍枝，犯後坦認犯行之態度，足見其顯有悔意，及其犯罪動
    機、所生危害等一切情狀，量處如主文所示之刑，並就罰金
    部分諭知易服勞役之折算標準。又被告前未曾受有期徒刑以
    上刑之宣告，有臺灣高等法院被告前案紀錄表1 件在卷可佐
    ，其於偵審程序中深表悔意，信無再犯之虞，本院認其負擔
    家庭經濟重任，須賴打零工維生，前開宣告之刑以暫不執行
    為適當，爰依刑法第74條第1項第1款宣告緩刑3 年。扣案具
    殺傷力之土造長槍一支（含通槍條工具3 支，槍枝管制編號
    ：0000000000號），屬違禁物，且係以擊發口徑0.27吋建築
    工業用彈（作為發射動力），用以發射彈丸使用，且被告亦
    說明扣案之底火、鉛彈之用法，即槍枝之殺傷力係因之而彰
    顯，故扣案之底火40顆（為口徑0.27吋之建築工業用彈）及
    鉛彈92顆，亦均屬違禁物，均應依刑法第38條第1項第1款宣
    告沒收。
據上論斷，應依刑事訴訟法第299條第1項前段，槍砲彈藥刀械管
制條例第8條第4項，刑法第11條前段、第59條、第42條第3 項前
段、第74條第1項第1款、第38條第1項第1款，判決如主文。
本案經檢察官丙○到庭執行職務。
中    華    民    國    97    年     7    月    15    日
                  刑事第三庭  審判長法  官  莊松泉
                                    法  官  簡芳潔
                                    法  官  蔡玉雪
以上正本證明與原本無異。
如不服本判決應於收受本判決後10日內向本院提出上訴書狀；上
訴書狀應敘述具體理由。未敘述上訴理由者，應於上訴期間屆滿
後20日內向本院補提理由書狀（均須按他造當事人之人數附繕本
）。「切勿逕送上級法院」。
                                    書記官  陳昭穎
中    華    民    國    97    年    7    月      15   日
附錄論罪科刑法條：
槍砲彈藥刀械管制條例第8條
未經許可，製造、販賣或運輸鋼筆槍、瓦斯槍、麻醉槍、獵槍、
空氣槍或第4條第1項第1 款所定其他可發射金屬或子彈具有殺傷
力之各式槍砲者，處無期徒刑或5年以上有期徒刑，併科新臺幣1
千萬元以下罰金。
未經許可，轉讓、出租或出借前項所列槍枝者，處5 年以上有期
徒刑，併科新臺幣1千萬元以下罰金。
意圖供自己或他人犯罪之用，而犯前二項之罪者，處無期徒刑或
7年以上有期徒刑，併科新臺幣1千萬元以下罰金。
未經許可，持有、寄藏或意圖販賣而陳列第1項所列槍枝者，處3
年以上10年以下有期徒刑，併科新臺幣700萬元以下罰金。
第1項至第3項之未遂犯罰之。


司法院資訊處製作；財團法人民間司法改革基金會備份。
